【裁判字號】    91,簡上,178
【裁判日期】    920213
【裁判案由】    債務人異議之訴
【裁判全文】
臺灣士林地方法院民事判決  九十一年度簡上字第一七八號
    上  訴  人  楊昭鎦
    被上訴人    台灣土地銀行
    法定代理人  甲○○
    訴訟代理人  乙○○
右當事人間請求債務人異議之訴事件，上訴人對於中華民國九十一年九月十二日本院
士林簡易庭九十一年度士簡字第一０四０號第一審判決提起上訴，本院判決如左：
    主      文
上訴駁回。
第二審訴訟費用由上訴人負擔。
    事      實
甲、上訴人方面：
  壹、聲明：
    一、原判決廢棄。
    二、被上訴人應賠償上訴人新台幣（下同）二十萬元。
    三、請求確認被上訴人在台灣士林地方法院九十一年執字第八五八三號執行卷內
        ，對於上訴人所享有之五萬七千三百元本金及利息債權不存在。
    四、請求判令將台灣士林地方法院九十一年執字第八五八三號執行案，於九十一
        年七月十日核發執行命令送達給第三人永昌綜合證券大同分公司對於上訴人
        之二八七七五號股票帳戶，在五萬七千三百元本金及八十八年四月二十日起
        之利息債權額範圍內所為之禁止移轉或其他處分之執行命令予以撤銷。
    五、一、二審訴訟費用由被上訴人負擔。
  貳、陳述：除與原審判決書所載者相同茲予引用外，補稱：
            原告主張之事實詳如附件所示。
乙、被上訴人方面：
  壹、聲明：如主文所示。
  貳、陳述：除與原審判決書所載者相同茲予引用外，補稱：
    一、查本案系爭在於上訴人主張被上訴人有同時執行新舊執行名義，按被上訴人
        以鈞院九十年度儀富字第三○○九字第四五四八八號債權憑證為執行名義為
        實現債權聲請強制執行，業經鈞院九十一年執字第八五八三號查封股票及不
        動產在案中，此執行名義原為被上訴人以鈞院八十九年度士小字第九十七號
        確定判決執行併案八十九年執字第三○○九號執行無結果換發債權憑證，被
        上訴人並無同時有新舊執行名義擇一聲請之情形，顯為上訴人無稽之談，自
        不足採信。
    二、被上訴人本件執行名義係基於信用卡消費契約關係，依民法一二五條其請求
        權時效應為十五年而非二年，且上訴人八十八年四月二十日逾期後，被上訴
        人於八十九年取得鈞院八十九年度士小字第九十七號確定判決，按此其請求
        權並無消滅之事由。
    三、上訴人主張被上訴人侵害其權利及違背公共利益應負擔損害賠償之責，惟按
        民法第一八四條之明定因故意或過失，不法侵害他人之權利者，負損害賠償
        責任，故意以背於善良風俗之方法，加害他人者亦同。被上訴人持上開執行
        名義，為實現債權依法聲請強制執行，並無上開情事可言，自無庸負擔損害
        賠償之責任。
    四、上訴人以被上訴人在九十一年度沖銷逾期放款三百多億元，主張伊對被上訴
        人信用卡帳款應視為已清償，被上訴人即不得再執行查扣其在永昌證券公司
        之股票等語。惟查被上訴人轉銷逾期放款三百多億元，主要是逾放案件若目
        前查無財產可供執行即先行轉銷為追索債權數字，但轉銷後仍繼續追蹤財產
        、所得，俟有財產即執行追討，絕非沖銷後即視為清償。
    五、被上訴人聲請執行時利率原本即請求百分之十八。
    六、查上訴人九十一年七月十日所持有華邦電一張每股股價二十元、匯僑工二張
        每股股價十二點四五元、統合一張每股股價二十一點八元，上述股價仍不足
        以清償上訴人欠款，而九十一年十二月五日所持有華邦電每股股價十七元、
        匯僑工每股股價十一點四元、統合每股股價四點六七元，按此情形上訴人並
        無法從中賺取差價，若伊如此厲害，早就有錢償還欠款。
    理      由
一、本件上訴人於原審起訴主張：執行法院所為之執行，係不應就其職業上所必須之
    物品為查封、禁止移轉及其他處分，而執行法院竟加以為之；又被上訴人基於系
    爭執行名義所表彰之債權請求權，亦已罹於二年之短期時效；另執行法院未將執
    行標的已特定明確之執行命令核發給上訴人本人親收，而執行法院扣押上訴人之
    股票違反公共利益，亦違反強制執行法之規定；且伊所有之不動產已進行到鑑價
    階段，因此被上訴人聲請執行法院對於上訴人所有之股票強制執行之請求權已經
    消滅；況伊所有之股票，因遭系爭強制執行事件核發扣押命令而凍結，致伊自九
    十一年七月十日起無法買賣股票賺取價差，上訴人可得預期之利益超過二十萬元
    ，因此未能得到，被上訴人自應依民法第二百一十六條之規定賠償伊二十萬元，
    則上訴人自得以該二十萬元主張債務之抵銷等情。被上訴人則以：被上訴人並無
    同時有新舊執行名義擇一聲請之情形，且本件請求權並無消滅時效之事由；更無
    侵權法則之適用，亦無違背公共利益之情事可言等語置辯。
二、本院之判斷：
（一）按執行名義成立後，如有消滅或妨礙債權人請求之事由發生，債務人得於強制
      執行程序終結前，向執行法院對債權人提起異議之訴。如以裁判為執行名義時
      ，其為異議原因之事實發生在前訴訟言詞辯論終結後者，亦得主張之，強制執
      行法第十四條第一項定有明文。倘原告係不服強制執行之命令，或對於執行法
      官、書記官、執達員實施強制執行之方法，強制執行時應遵守之程序，認為有
      侵害利益之情事，原告祇得依同法第十二條第一項前段、第二項之規定，於強
      制執行程序終結前聲明異議，另由執行法院裁定之，尚無依同法第十四條提起
      債務人異議之訴之餘地，合先敘明。
（二）上訴人主張如附件所示第一、三、四項事實，分別係以執行法院不應就其職業
      上所必須之物品為查封、執行法院扣押原告之股票違反公共利益，以及執行法
      院未將執行標的已特定明確之執行命令核發給上訴人本人親收，均違反強制執
      行法之規定為由，訴請撤銷已實施之強制執行程序。揆諸前開（一）之說明，
      上訴人主張之上開三項事由（姑不論其主張是否有理由），核與強制執行法第
      十四條第一項之規定不符，是以，其依此提起本件訴訟，即屬無據。
（三）查被上訴人係以本院八十九年度士小字第九七號確定判決為執行名義，向本院
      以九十一年度執字第八五八三號強制執行事件（下稱：系爭強制執行事件），
      同時聲請對上訴人之不動產及股票為強制執行，業經原審調取系爭強制執行事
      件卷宗查核明確，並無上訴人於如附件所示事實欄第五項所主張有新舊執行名
      義擇一聲請之情形，因此，上訴人空言主張伊所有之不動產已進行到鑑價階段
      ，被上訴人聲請執行法院對於原告所有之股票強制執行之請求權已經消滅等語
      ，於法無據，不足採取。
（四）按旅店、飲食店及娛樂場之住宿費、飲食費、座費、消費物之代價及其墊款之
      請求權，因二年間不行使而消滅，民法第一百二十七條第一款固有明文。惟查
      被上訴人基於信用卡消費契約關係，訴請上訴人給付八十八年三月二十日起，
      至同年月十九日止所積欠之信用卡消費款五萬七千三百元，及自八十八年四月
      二十日起，至清償日止，按年息百分之十八計算之利息，並按前述利息加計百
      分之十之違約金，經本院士林簡易庭八十九年士小字第九七號給付簽帳卡消費
      款事件判決被上訴人全部勝訴（詳見卷附判決書一件），並已確定，被上訴人
      並以此確定判決為執行名義，聲請系爭強制執行事件。上開信用卡消費債權請
      求權，顯非民法第一百二十七條第一款所指旅店、飲食店及娛樂場之消費代價
      及其墊款債權請求權，其時效期間自應依一般債權請求權十五年計算。從而，
      上訴人主張被上訴人基於系爭執行名義所表彰之債權請求權，應適用民法第一
      百二十七條第一款之規定，已罹於二年之短期時效，容有誤解，亦非有據。
（五）按因故意或過失，不法侵害他人之權利者，負損害賠償責任。故意以背於善良
      風俗之方法，加損害於他人者亦同，民法第一百八十四條第一項明文規定。被
      上訴人持上開執行名義，依法聲請系爭強制執行事件，對於上訴人之財產實施
      強制執行，以實現其債權，並無任何不法侵害權利或違背善良風俗之可言，自
      無庸對上訴人負何損害賠償責任，因認上訴人空言主張：伊所有之股票，因遭
      系爭強制執行事件核發扣押命令而凍結，致伊自九十一年七月十日起無法買賣
      股票賺取價差，上訴人可得預期之利益超過二十萬元，因此未能得到，被上訴
      人應依民法第二百一十六條之規定賠償伊二十萬元，於法無據，所為此部分請
      求，不能准許。再按，債務之抵銷，以雙方當事人互負債務為必須具備之要件
      ，若一方並未對他方負有債務，則根本上即無抵銷之可言，最高法院十八年上
      字第一七○九號判例可資參照。上訴人對於被上訴人既無上開損害賠償債權存
      在，參諸上開判例意旨，即與抵銷之要件不合，上訴人自不得主張系爭執行名
      義所表彰之債權已因抵銷而消滅，從而，上訴人訴請確認系爭執行名義所表彰
      之債權金額五萬七千三百元，及自八十八年四月二十日起，至清償日止，按年
      息百分之十八計算之利息，並按前述利息加計百分之十之違約金，經抵銷後已
      不存在，以及請求撤銷系爭強制執行事件於九十一年七月六日就上訴人所有在
      訴外人永昌證券股份有限公司大同分公司、國票聯合證券股份有限公司帳戶內
      之股票所核發之扣押命令，於法無據，自難成立。
三、從而，上訴人依侵權行為之法律關係及強制執行法第十四條規定，請求判如其聲
    明，為無理由，應予駁回。原審駁回上訴人請求，經核並無不合；上訴意旨指摘
    原判決不當，求予廢棄改判，不應准許，其上訴應予駁回。
四、本件待証事實已臻明確，兩造其餘攻擊防禦方法，經本院審酌後，認於本件判斷
    不生影響，無逐一論述之必要，併此敘明。
五、據上論結，本件上訴為無理由，依民事訴訟法第四百三十六條之一第三項、第四
    百四十九條第一項、第七十八條，判決如主文。
中      華      民      國    九十二    年      二      月     十三     日
                            臺灣士林地方法院民事第二庭
~B審判長法官  李玉卿
~B法      官  施月燿
~B法      官  陳梅欽
右為正本係照原本作成。
本判決不得上訴。
中      華      民      國    九十二    年      二      月     十九     日
~B法院書記官  蔡佳君


司法院資訊處製作；財團法人民間司法改革基金會備份。
